【裁判字號】    95,上訴,39
【裁判日期】    950322
【裁判案由】    強盜
【裁判全文】
臺灣高等法院刑事判決                  95年度上訴字第39號
上  訴  人  臺灣板橋地方法院檢察署檢察官
被      告  甲○○
                      樓
選任辯護人  戴瑞娜律師
上列上訴人因被告強盜案件，不服臺灣板橋地方法院94年度訴字
第126號，中華民國94年11月8日第一審判決（起訴案號：臺灣板
橋地方法院檢察署93年度偵字第10275號），提起上訴，本院判
決如下：
    主  文
原判決撤銷。
甲○○攜帶兇器強盜，處有期徒刑柒年貳月。
    事  實
一、甲○○夥同另二名姓名年籍不詳之成年男子，基於意圖為自
    己不法所有共同犯意聯絡，於民國92年4月22日下午4時30分
    許，前往桃園縣八德市○○路961巷口之”卡哇伊檳榔攤”
    ，由一不詳姓名成年人在車上把風，先由甲○○進入檳榔攤
    內，持客觀上足認為兇器使用之開山刀1把，架住被害人乙
    ○○之脖子，至使乙○○不能抗拒，而強取乙○○所有置於
    抽屜內之皮包1個（內有現金新台幣四千元，復由另一成年
    男子進入檳榔攤內取走乙○○所有之SEWON牌SG2000型（小
    妖機）行動電話1支，得手後，二人隨即離開並搭乘另一名
    在外接應之男子所駕駛之白色自小客車（車號不詳）逃逸。
    嗣甲○○於同日下午6時許，與羅傳賢（業為不起訴處分確
    定）一同至台北縣三峽鎮○○路186號之「雲峰通訊行」，
    將上開搶得之行動電話出售予該店負責人孫志昂，孫志昂再
    將之轉售不知情之林清雲，嗣經警調閱相關通聯紀錄後，始
    循線查獲。
二、案經桃園縣政府警察局八德分局報由臺灣桃園地方法院檢察
    署呈請臺灣高等法院檢察署檢察長令轉臺灣宜蘭地方法院檢
    察署偵辦後復呈請臺灣高等法院檢察署檢察長令轉臺灣板橋
    地方法院檢察署檢察官偵查起訴。
    理  由
一、訊據被告甲○○雖坦承該手機係渠售予雲峰通訊行，但堅詞
    否認有強盜行為，並辯稱該手機係伊揀到的，大約當日下午
    4點多下班，到三峽鶯歌逛街在三鶯大橋下揀到的云云。辯
    護人具狀辯稱(一)證人羅傳傑於警訊稱”92年4月22日下午5、
    6點左右，甲○○持一白色SEWON牌SG2000型行動電話到我家
    找我，我就帶他到雲峰通訊行去販售該手機”。偵查中陳稱
    ：”4月22日那天甲○○晚上5、6點打電話給我說要賣手機
    ，我就介紹孫志昂給他認識，賣了二千元”。於原審證稱：
    ”被告說要賣手機，我跟被告認識，被告說要賣手機我就帶
    他去，讓渡書上註明「羅傳傑朋友」等語。是手機店老闆要
    求寫的。”等語，均一致稱手機是被告找他去賣的，可見被
    告於原審供稱手機是揀到的情屬事實。(二)被害人乙○○第一
    次指認戴口罩持刀搶劫他的人是林青雲，第二次警訊6月7日
    從眾多眼睛大特徵之口卡又指認係被告之口卡為強盜其財物
    之人，但於原審又具結稱”有關本案被搶的情形，因為是二
    、三年前的事，我已印象糢糊，搶我的特徵如何，我也忘了
    ．．．當時我是看眼睛特徵來指認，現在我已無法辨識在庭
    之被告是否為行搶的人，現在已經沒有印象了”。是本件被
    害人乙○○之指認前後指述不一，且面對被告亦無法指認就
    是搶劫其財物之人，至被告身高167至168公分，檢方認定與
    嫌犯170公分相近，推定被告為搶嫌，乃臆測推論之證據，
    自不足作不利證據。(三)被告販售手機是羅傳傑所帶去，二紙
    行動電話讓渡書，一紙讓渡書人為被告，一紙讓渡書人為羅
    傳傑，而SG2000型號手機讓渡書人雖係甲○○，但在旁括弧
    註明”羅傳傑朋友”。如果該手機不是行搶得來，被告怎敢
    在讓渡書上留下身分證字號及身分證影本。且被告販賣手機
    ，固屬事實，但何以持有該手機則有多種可能，且被告已供
    明係於鶯歌陶塑博物館橋下揀到的，不能以孫志昂稱被告告
    知伊手機是朋友給他的，不能以此證明該手機是被告行搶得
    來等。
三、經查：
  (一)訊據被告坦承系爭手機係伊與羅傳傑至雲峰通訊行販售，而
    被告對於該手機來源及持往販售情形前後供述不一：
    1.92年6月6日於警訊中之供述：
      （92.4.22下午你有無持手機至三峽鎮○○路186號雲峰通
      訊行販售手機？手機顏色？價格？）有，白色，販售價格
      約新台幣壹仟餘元左右，廠牌我不清楚，我只知道該手機
      名稱叫”小妖姬”。”（經查你販售手機為被害人乙○○
      遭搶手機，你為何持有該手機？）是我揀到的”。
      ”（何時何地揀到右述遭搶手機？有何人可為證？當時你
      作何處置？）正確日期我忘記了，記得當天下午16-17時
      左右我騎機車由鶯歌往三峽返家路上行經三鶯大橋時在路
      邊看見該手機，我揀起來後就放在身上帶回家中，約一兩
      天左右才持該手機去通訊行販售”。
      ”（你持遭搶手機至雲峰通訊行販售時與何人前往？）獨
      自1人，沒有他人和我一起前往販售該手機”。（以上見
      偵字第10946號卷五頁正、反面）。
    2.93年10月15日偵訊筆錄：
      ”（那一天為何會與羅傳傑一同去賣手機？）因為那天我
      剛好騎機車在街上逛，後來遇到他，他就請我和他一起去
      賣手機”。
      ”（在桃園地檢署為何說手機是揀到的？）是羅傳傑拿給
      我的，不是我揀到的，當初是因為被抓到後害怕羅傳傑他
      們才這樣說”。
      （當日不是賣了二支手機？）羅傳傑只拿一支要我賣，其
      他的我不知道”。
    3.於94年2月16日原審準備程序之供述：
      ”手機是我揀到的，．．．手機是在鶯歌陶瓷館附近的橋
      下揀到的，．．．我揀到手機後有遇到羅傳傑，是我騎機
      車去羅傳傑三峽家中找他聊天的，他建議我將手機賣掉。
      ．．．我是不想牽涉到羅傳傑，．．．何時去找羅傳傑，
      已經忘記了”。
      被告就其如何持有該手機或言揀拾而得或言羅傳傑給與，
      此等被告所親身經歷之事，竟先後供述不同，顯見另有隱
      情，其所供是揀拾而得已有可疑。況被告於販賣手機時告
      知孫志昂手機是朋友的，已據證人孫志昂於偵訊中供明（
      偵10946號卷62-63頁），而其向羅傳傑只說手機是他的，
      被告沒有提到在三鶯大橋附近揀到手機的事，亦據羅傳傑
      於原審所證述明確，益見被告所辯手機揀拾而得確屬可疑
      。
  (二)辯護人於辯護意旨雖指明被害人乙○○於原審具結證稱，伊
    已印象糢糊，搶我的特徵如何也忘記了，．．在庭的被告是
    不為行搶之人，現在已經沒有印象了”等語，查原審訊問被
    害人乙○○係在案發二年多之後的94年10月18日，則被告於
    此二年間亦有變化，證人所言時間太久已不復能指認，乃事
    理之常，然被害人於事發後之92年6月17日警訊中已詳述歹
    徒特徵，共三名歹徒，二名戴口罩（其中一名男子留平頭，
    另一名男子有染金色頭髮，先由留平頭男子持開山刀進入檳
    榔攤等語（見偵字10946號卷第13頁背面），且於當日警訊
    中警方提供甲○○彩色照片供被害人指認無訛（同偵卷第14
    頁、及第22頁），由該照片確屬頭髮略長似小平頭，且身高
    167-168公分與被害人指述特徵無異。  於偵訊中由被害人
    當庭見過被告後仍為確切之指認”（認識剛才帶口罩之甲○
    ○？）認識，當時他拿刀子抵住我脖子，離我約二十公分，
    最明顯的是他的眼睛令我印象深刻，我看到他還是會怕”、
    ”當時他頭髮比現在長（按警訊指認之照片見偵卷22頁、頭
    髮確比偵卷74頁之三張照片為長）”。（以上見偵10946號
    卷第81頁）足認被告確為行強之人，辯護意旨所指摘被害人
    指認被告前後不一云云，自非真實。
    綜上各節，上開強盜發生於92年4月22日16時30分許，地點
    在桃園縣八德市，業據證人即被害人於警訊陳述明確，被告
    與羅傳傑至通訊行販賣手機之時間為22日8時至18時30分之
    間，地點在台北縣三峽鎮亦據通訊行負責人即證人孫志昂於
    警訊陳述明確，被告先自稱手機揀到，賣手機時卻告知孫志
    昂是朋友給伊的，對其友羅傳傑又說是伊自己的，且賣手機
    之事或稱自己一人去賣，與羅傳傑之關係或稱不認識，又稱
    是伊找羅傳傑一起去賣，或稱羅傳傑將手機交伊去賣云云，
    前後不一，與羅傳傑所供亦不一致，顯見其手機來源以揀到
    為辯，尚非事實，而持刀強盜亦據證人即被害人乙○○指認
    確，雖辯護人辯護意旨稱若被告係強盜所得，伊豈敢立下讓
    渡書上載身分證編號、住址及姓名云云，唯此為通訊行老闆
    所要求，亦據羅傳傑所供明（原審卷第61頁），則被告在該
    種情形下順老闆之要求，亦屬常情。尚不能據此為被告有利
    之認定，綜上所述，被告強盜犯行應足認定。
四、核被告所為係犯刑法第330條第1項之加重強盜罪，被告與不
    詳姓名者二人間有犯意之聯絡及行為之分擔，均為共同正犯
    ，又公訴意旨認成立328條容有誤解，原判決遽依被告所辯
    而為無罪諭知，自有未當。公訴人上訴指摘原判決不當為有
    理由，應由本院撤銷改判，爰審酌被告之素行、智識程度、
    年紀尚輕不知奮進，竟而持刀強取，危害匪輕，並審酌其犯
    罪動機、手段、兇惡及犯罪後藉詞卸責，態度不良等一切情
    狀，量處有期徒刑柒年貳月，藉資薄懲。
據上論斷，應依刑事訴訟法第369條第1項前段、第364條、第299
條第1項前段，刑法第28條、第330條第1項、第321條第1項第3款
，判決如主文。
本案經檢察官劉靜婉到庭執行職務。
中    華    民    國    95    年    3     月    22    日
                  刑事第7庭   審判長法  官  陳  正  雄
                                    法  官  許  錦  印
                                    法  官  蔡  光  治
以上正本證明與原本無異。
如不服本判決，應於收受送達後十日內向本院提出上訴書狀，其
未敘述上訴之理由者並得於提起上訴後十日內向本院補提理由書
（均須按他造當事人之人數附繕本）。
                                    書記官  陳  韋  杉
中    華    民    國    95    年    3     月    30    日
中華民國刑法第321條第1項3款
犯竊盜罪而有左列情形之一者，處 6 月以上、 5 年以下有期徒
刑：
一  於夜間侵入住宅或有人居住之建築物、船艦或隱匿其內而犯
之者。
二  毀越門扇、牆垣或其他安全設備而犯之者。
三  攜帶兇器而犯之者。
四  結夥三人以上而犯之者。
五  乘火災、水災或其他災害之際而犯之者。
六  在車站或埠頭而犯之者。
前項之未遂犯罰之。
中華民國刑法第330條第1項
犯強盜罪而有第 321 條第 1 項各款情形之一者，處 7 年以上有
期徒刑。


司法院資訊處製作；財團法人民間司法改革基金會備份。
